最高法院刑事判決　　　　　　　　　　　　　　　九十一年度台上字第五九七○號
　　上　訴　人　乙○○
　　選任辯護人　王正嘉律師
　　上　訴　人　甲○○
　　選任辯護人　曾清山律師
右上訴人等因違反毒品危害防制條例案件，不服台灣高等法院高雄分院中華民國九十
一年七月二十三日第二審更審判決（九十一年度上重更(二)字第一一號，起訴案號：台
灣高雄地方法院檢察署八十九年度偵字第一三八三、一三八五號），提起上訴，本院
判決如左：
    主  文
原判決撤銷，發回台灣高等法院高雄分院。
    理  由
本件原判決認定上訴人乙○○於民國八十九年一月三日，先透過綽號「阿良」之郭彥
良（未經起訴）之幫忙，請郭彥良邀約有意前往大陸地區運輸第一級毒品海洛因走私
回台之上訴人甲○○，見面商談細節。郭彥良即基於幫助乙○○犯罪之意思，邀約甲
○○，並將運輸海洛因走私回台之代價為新台幣（下同）二十萬元乙節，告知甲○○
。甲○○應允後，其三人於翌日中午十二時許，在台北市○○路與林森北路口附近之
弘宮飯店前見面。乙○○當場再向甲○○告知夾藏毒品入境之代價為二十萬元。甲○
○因缺錢花用，遂表同意。上訴人等乃基於共同犯罪之意思聯絡，決定由乙○○帶同
甲○○前往大陸地區夾藏海洛因入境。當日下午，郭彥良駕車搭載上訴人等至桃園中
正機場，搭機前往澳門。翌日再由澳門搭機前往大陸地區廈門市後，即前往乙○○位
於廈門市湖里區住處。同月六日返台前，乙○○即將自不詳姓名之大陸男子處，所取
得海洛因中之六包藏放在手提袋之底部夾層。旋乙○○在其廈門前述住處，將該藏有
海洛因之手提袋及海洛因磚三塊，交給甲○○，囑將該三塊海洛因藏放塞於身體腰腹
部之間。並由乙○○自其住處，取出長褲、長袖襯衫、外套各一件置入手提袋內，以
為掩飾。乙○○因該批海洛因價值不少，恐遭甲○○侵占，遂與甲○○一起於同月六
日晚上，自廈門經由澳門搭機入境桃園中正國際機場。相約通關時，由乙○○走在前
面，甲○○走在後面，於通關後，在中正機場外雙方交付海洛因及二十萬元酬勞。嗣
上訴人等於同晚十時許通關時，被查獲前開海洛因，計淨重八五四．六二公克等情。
因而撤銷第一審關於乙○○運輪第一級毒品及甲○○部分之判決，依想像競合犯關係
，從一重改判仍論處上訴人等共同運輸第一級毒品（甲○○為累犯）罪刑，固非無見
。
惟查：(一)對刑事被告如何量定其刑，為求個案裁判之妥當性，法律固賦與法院裁量權
，然法院行使此項職權時，仍應受比例原則、平等原則等一般法律原則之拘束，不得
恣意為之。本件第一審認甲○○犯運輸第一級毒品罪，而以其居於輔助地位，幫主嫌
乙○○運送第一級毒品，惡性較乙○○為輕，又其係因經濟窘困，而誤罹重典，倘科
以法定最輕刑之無期徒刑，猶嫌過重，且難與主嫌犯罪之惡性加以分別，乃依刑法第
五十九條之規定，酌減其刑，量處甲○○有期徒刑十五年。嗣該部分僅由甲○○上訴
，原判決亦論以相同之罪名，而以第一審適用刑法第五十九條不當，及甲○○與乙○
○犯罪情節等同，予以撤銷改判諭知與乙○○相同之無期徒刑。然依原判決所載，上
訴人等所為共同運輸第一級毒品犯行，係由乙○○以二十萬元之代價，囑缺錢花用之
甲○○自大陸地區攜帶前開海洛因，與渠一起運輸走私回台。所走私之海洛因係由乙
○○於大陸地區，向不詳姓名者取得。如何夾藏走私之方式，亦由乙○○指示甲○○
進行。並約定所走私之海洛因，須全數交付乙○○。又甲○○自法務部調查局高雄巿
調查處調查時起至偵審中均坦承犯行，並一再供承於其身上及所攜帶手提袋內被查扣
之前開海洛因，係乙○○以二十萬元之代價，託伊自大陸地區運輸走私回台，原判決
乃依憑其供述，認乙○○有前揭犯行。而乙○○犯罪後始終否認犯行。則乙○○係居
於主導之地位，且犯罪後否認犯罪，而甲○○居於輔助地位，且犯罪後坦承犯行，犯
罪後態度良好，原判決並依憑其供陳內容，認定乙○○有本件犯行，如何謂甲○○與
乙○○之犯罪情節等同？不無疑義。乃原判決就上開各情未詳加審酌論述，即謂就甲
○○撤銷原有期徒刑十五年之判決，而改諭知與乙○○相同之無期徒刑，合乎比例原
則、平等原則，要屬理由不備。(二)乙○○於原審陳述：甲○○之妹簡美華利用與伊認
識之機會，得知伊經常往來廈門與台灣之間，先於八十八年十二月底藉口要伊帶其前
往廈門，而私下聯絡運毒管道。待回到台灣後，知道伊擬於八十九年一月四日回廈門
，復要求伊帶甲○○前往廈門，而利用伊以遂行其運毒之任務。事發後，甲○○為掩
護簡美華，而為不利於伊之供述。簡美華極可能為幕後真正之主謀等情（見原審更(二)
字卷第一四八、一四九頁）。而原判決依憑郭彥良之供述，及向內政部警政署入出境
管理局所調簡美華、郭彥良之入出境資料等，亦謂簡美華、郭彥良與乙○○早就熟識
，且一起出國，復住在乙○○位於廈門之住處，簡美華不可能不知道其胞兄即甲○○
與乙○○於八十九年一月四日，要一起前往大陸地區運輸海洛因之事，其於原審之陳
述對案情有所隱瞞等情（見原判決理由三之（三））。則簡美華於本件案發前往返大
陸地區之情形如何？有否要求乙○○帶甲○○前往廈門？其就上訴人等之運輸海洛因
走私回台犯行有無關聯？是否有乙○○所指居於幕後主謀地位之情形？尚非無疑，自
須徹查明白，並詳述理由。乃原審未進一步詳予調查釐清，亦有調查未盡及理由不備
之違誤。上訴人等上訴意旨指摘原判決不當，非無理由，應認有發回更審之原因。
據上論結，應依刑事訴訟法第三百九十七條、第四百零一條，判決如主文。
中　　　華　　　　民　　　國　　　九十一　　年　　十　　月　　二十四　　日
                              最高法院刑事第六庭
                                  審判長法官  吳  雄  銘
                                        法官  池  啟  明
                                        法官  石  木  欽
                                        法官  郭  毓  洲
                                        法官  吳  三  龍
      右正本證明與原本無異
                                              書  記  官
中      華      民      國    九十一    年     十一     月      五      日
